【裁判字號】    92,訴,233
【裁判日期】    920130
【裁判案由】    偽造文書等
【裁判全文】
臺灣臺中地方法院刑事判決                          九十二年度訴字第二三三號
    公  訴  人  臺灣臺中地方法院檢察署檢察官
    被      告  乙○○  男  三.
右列被告因偽造文書等案件，經檢察官提起公訴（九十年度偵字第一七二三九號、九
十一年度偵字第六九五九號），本院判決如左：
    主  文
乙○○連續行使偽造私文書，足以生損害於他人，處有期徒刑月，如易科罰金，以
佰元折算壹日。偽造如附表所示之「甲○○」署押共枚，均沒收。
    事  實
一、乙○○（原名陳學隆）因其債信不佳，無法以自己名義申請信用卡及辦理分期付
    款，竟基於意圖為自己不法所有及行使偽造私文書之概括犯意，分別於：
(一)、民國（下同）八十九年間（起訴書誤載為八十七年間）三月三日，因在南山人壽
    保險股份有限公司（以下簡稱南山人壽保險公司）任職，欲享有該公司員工信用
    卡優先核卡免審核專案，乃未經其配偶甲○○同意，擅自持甲○○之國民身分證
    影本一紙，冒用甲○○名義，在友邦國際信用卡股份有限公司（以下簡稱友邦國
    際信用卡公司）信用卡申請書上填載甲○○之年籍、職業等相關資料，並在信用
    卡申請書申請人簽名欄內偽造「甲○○」之署押一枚，偽造成甲○○以自己名義
    填寫友邦國際信用卡公司信用卡申請書，再交付予友邦國際信用卡公司而持以行
    使，對友邦國際信用卡公司施用詐術，使該公司陷於錯誤，以為係甲○○向該公
    司申請信用卡，並於八十九年三月六日向財團法人金融聯合徵信中心徵信甲○○
    之信用資料認無問題後，遂核發信用卡一張（卡號：000000000000
    0000號）並寄至南山人壽保險公司，而乙○○收受上開信用卡後，再於上開
    信用卡背面持卡人欄偽造「甲○○」之署押一枚並開卡使用，以表明簽名者於信
    用卡有效期限內有權使用該信用卡之辨識及證明，足以生損害於友邦國際信用卡
    公司及甲○○。此後，乙○○即連續持上開詐得之信用卡一枚至不詳特約商店刷
    卡消費至少二、三次，金額共約新台幣（下同）六萬餘元，並在各該特約商店信
    用卡簽帳單上，連續偽造「甲○○」署押，並複寫在信用卡簽帳單第一聯以外之
    各聯，持交給特約商店人員，表明係「甲○○」本人消費之旨以簽帳消費，使特
    約商店陷於錯誤而將消費標的給付與乙○○，而由友邦國際信用卡公司代墊消費
    之金額，並足以生損害於友邦國際信用卡公司、上開各特約商店及甲○○。嗣於
    九十年一月十二日甲○○始發現上情，並於九十年六月二十七日具狀提出告訴。
(二)、又乙○○復於八十九年三月以後未久，因欲辦理南山人壽保險公司員工免核保之
    貸款以購買筆記型電腦使用，復以同上之手法，未經其配偶甲○○同意，即持甲
    ○○之國民身分證影本一紙，冒用甲○○名義，在友邦資融股份有限公司（以下
    簡稱友邦資融公司）分期付款申請書上偽造「甲○○」之署押，偽造成甲○○以
    自己名義填寫友邦資融公司貸款申請書，再交付予友邦資融公司而持以行使，對
    友邦資融公司施用詐術，使該公司陷於錯誤，以為係甲○○向該公司辦理貸款，
    遂核准貸款五萬餘元，足以生損害於友邦資融公司及甲○○。嗣於九十年七月間
    ，甲○○接獲元誠公司之緊急通知，內容表示甲○○積欠帳款嚴重，元誠公司已
    接受委託代為執行，將於九十年八月十五日聲請強制執行查封甲○○之動產，經
    甲○○連絡後始查知上情，並於九十年十月十二日具狀提出告訴。
二、案經甲○○訴請臺灣臺中地方法院檢察署檢察官偵查起訴。
    理  由
一、訊據被告乙○○對於右揭犯罪事實一之(一)、(二)均坦白承認，核與告訴人甲○○指
    訴之情節相符，並有友邦國際信用卡公司九十年十月二十五日友字第９０１０２
    ５０００１號函及所附信用卡申請資料二份、友邦資融公司之陳報資料一件、元
    誠公司緊急通知影本一紙及存證信函影本一件在卷足稽，足徵被告上開自白與事
    實相符，被告犯行洵堪認定。
二、核被告所為，係犯刑法第二百十六條、第二百十條之行使偽造私文書罪、刑法第
    二百十六條、第二百二十條第二項、第二百十條之行使偽造準私文書罪、第三百
    三十九條第一項之詐欺取財罪。被告於信用卡申請書上、信用卡背面簽名欄及簽
    帳單上偽造「甲○○」署押之行為係偽造準私文書、偽造私文書之部分行為，而
    其偽造後持以行使，偽造之低度行為為行使之高度行為所吸收，均不另論罪。又
    被告先後多次行使偽造私文書及詐欺取財，時間緊接，犯罪構成要件相同，顯係
    基於概括犯意反覆為之，均為連續犯，應依刑法第五十六條之規定加重其刑。再
    上開連續行使偽造私文書與連續詐欺取財二罪間，有方法目的之牽連關係，應依
    刑法第五十五條後段牽連犯之規定，從一重之連續行使偽造私文書罪處斷。爰審
    酌被告犯後能坦承犯行，而其犯罪所得亦不多，且於嗣後均已償還欠款，及其犯
    罪之動機、目的、手段等一切情狀，量處如主文所示之刑。又被告於行為後，刑
    法第四十一條業於九十年一月十日修正公布，同年月十二日生效，修正後刑法第
    四十一條第一項前段規定「犯最重本刑為五年以下有期徒刑以下之刑之罪，而受
    六個月以下有期徒刑或拘役之宣告，因身體、教育、職業、家庭之關係或其他正
    當事由，執行顯有困難者，得以一元以上三元以下折算一日，易科罰金。」，修
    正前刑法第四十一條規定「犯最重本刑為三年以下有期徒刑以下之刑之罪，而受
    六個月以下有期徒刑或拘役之宣告，因身體、教育、職業、家庭之關係，執行顯
    有困難者，得以一元以上三元以下折算一日，易科罰金。」，比較新舊法結果，
    以新法較有利於行為人，本件自應適用裁判時之法律即修正後刑法第四十一條第
    一項前段之規定，就被告所宣告之刑，諭知易科罰金之折算標準。另上開偽造如
    附表所示之「甲○○」署押，應依刑法第二百十九條之規定宣告沒收，至被告在
    簽帳單上偽造「甲○○」之署押部分，依照萬事達國際組織之相關規定，因已過
    調閱期限而無法提供，有友邦國際信用卡公司之上開函示附卷可參，則既已滅失
    而不存在，爰不併為沒收之諭知，併此敘明。
據上論斷，應依刑事訴訟法第二百九十九條第一項前段，刑法第二條第一項前段、第
五十六條、第二百十六條、第二百十條、第二百二十條第二項、第三百三十九條第一
項、第四十一條第一項前段（修正後）、第二百十九條，罰金罰鍰提高標準條例第一
條前段、第二條，判決如主文。
中      華      民      國      九十二      年      一    月三十    日
                                  臺灣臺中地方法院刑事第一庭
                                      法  官  郭  瑞  祥
右正本證明與原本無異。
如不服本判決，應於判決送達後十日內向本院提出上訴狀，上訴於臺灣高等法院臺中
分院( 須附繕本 )。
                                          書記官
中    華    民    國      九十二      年       一      月     三十    日
附錄論罪科刑法條
中華民國刑法第二百一十條：
偽造、變造私文書，足以生損害於公眾或他人者，處五年以下有期徒刑。
中華民國刑法第二百一十六條：
行使第二百十條至第二百十五條之文書者，依偽造、變造文書或登載不實事項或使登
載不實事項之規定處斷。
中華民國刑法第二百二十條：
在紙上或物品上之文字、符號、圖畫、照像，依習慣或特約，足以為表示其用意之證
明者，關於本章及本章以外各罪，以文書論。
錄音、錄影或電磁紀錄，藉機器或電腦之處理所顯示之聲音、影像或符號，足以為表
示其用意之證明者，亦同。
稱電磁紀錄，指以電子、磁性或其他無法以人之知覺直接認識之方式所製成之紀錄，
而供電腦處理之用者。
中華民國刑法第三百三十九條第一項：
意圖為自己或第三人不法之所有，以詐術使人將本人或第三人之物交付者，處五年以
下有期徒刑、拘役或科或併科一千元以下罰金。未遂犯罰之。
附表
┌───┬─────────────┬─────────────┐
│編號  │  文件名稱                │  偽造「甲○○」署押數量  │
├───┼─────────────┼─────────────┤
│一    │  友邦國際信用卡公司      │  一枚                    │
│      │  信用卡申請書            │                          │
├───┼─────────────┼─────────────┤
│二    │  友邦國際信用卡公司      │  一枚                    │
│      │  信用卡背面持卡人欄      │                          │
├───┼─────────────┼─────────────┤
│三    │  友邦融資公司            │                          │
│      │  分期付款申請書          │  一枚                    │
└───┴─────────────┴─────────────┘


司法院資訊處製作；財團法人民間司法改革基金會備份。
